【裁判字號】    97,交聲,308
【裁判日期】    970829
【裁判案由】    聲明異議
【裁判全文】
臺灣嘉義地方法院交通事件裁定         97年度交聲字第308號
原處分機關  交通部公路總局嘉義區監理所嘉義市監理站
異  議  人  甲○○
即受處分人
上列異議人因違反道路交通管理處罰條例案件，對於交通部公路
總局嘉義區監理所嘉義市監理站民國97年7月29日所為之裁決（
嘉監義裁字第裁76-L00000000號裁決書），聲明異議，本院裁定
如下：
    主  文
原處分關於吊扣職業聯結車駕駛執照拾貳個月部分撤銷。
甲○○汽車駕駛人駕駛汽車，經測定酒精濃度超過規定標準，吊
扣普通小型車駕駛執照拾貳個月。
    理  由
一、原處分意旨略以：異議人甲○○於民國97年7月28日20時28
    分許，駕駛車牌號碼SC-8710號自用小客貨車，在嘉義市○
    ○○路與芳安路交岔路口，因酒精濃度超過規定標準，經嘉
    義市警察局員警當場舉發。駕駛各級車類之駕駛技術雖有不
    同，惟不論駕駛何種汽車所應遵守之基本規範原則尚無不同
    ，於駕駛人之駕駛行為出現嚴重瑕疵，非限制其駕駛資格（
    吊扣駕駛執照）不足以維護其他廣大用路人安全時，既屬對
    不法行為之制裁、矯正其偏差駕駛行為，同時避免其繼續駕
    駛汽車危及廣大用路人之生命財產安全，此時應考量者已非
    駕駛技術而係迫使其無法再違反所應遵守之行為規範，應限
    制其駕駛資格避免繼續產生危害。因異議人領有「普通重型
    機車駕駛執照」與「職業聯結車駕駛執照」，汽車駕駛人向
    公路監理機關申請登記，考驗及格後發給汽車駕駛執照，並
    准其駕駛較低級車類之車輛，故本件異議人已領有職業聯結
    車駕駛執照，得駕駛大客車、大貨車、小型車、輕型機器腳
    踏車，目前公路監理機關實務上僅核給最高級（內含多合一
    之駕駛資格）汽車駕照乙張，本件異議人酒後駕車交通違規
    案，應吊扣其「職業聯結車駕駛執照」，以限制其駕駛資格
    而肇生公共危險，該站遂於97年7月29日以嘉監義裁字第裁
    76-L00000000號裁決書，依道路交通管理處罰條例第35條第
    1項第1款之規定，裁處受處分人罰鍰新臺幣（下同）19,500
    元，並吊扣駕駛執照12個月，及施以道安講習，逾期則依違
    反道路交通管理事件統一裁罰標準表及裁決書處罰主文裁處
    ，於法並無不合，並經異議人於97年7月29日繳納罰鍰19,50
    0元。
二、本件異議人異議意旨略以：本人持有職業聯結車駕照，駕駛
    自用小客貨車被警方舉發酒後駕車交通違規，有關吊扣駕駛
    職照12個月部份，依道路交通管理處罰條例第68條規定，應
    只吊扣限制本人駕駛小型車之權利，不該吊扣職業聯結車駕
    照，以免影響本人工作權益，請撤銷裁決書中吊扣職業聯結
    車駕駛執照之處分等語。
三、按汽車駕駛人飲用酒類或其他類似物後，其吐氣所含酒精濃
    度超過每公升0.25毫克，不得駕車；駕駛汽車經測試檢定酒
    精濃度超過標準，處汽車駕駛人罰鍰1萬5千元以上6萬元以
    下，並當場移置保管該汽車及吊扣駕駛執照1年，道路交通
    安全規則第114條第2款、道路交通管理處罰條例第35條第1
    項第1款分別定有明文。復按道路交通管理處罰條例第68條
    業於94年12月14日修正，並自95年3月1日施行，修正前之道
    路交通管理處罰條例第68條規定：「汽車駕駛人，因違反本
    條例及道路交通安全規則之規定，受吊扣或吊銷駕駛執照處
    分時，吊扣或吊銷其持有各級車類之駕駛執照。」而修正後
    之道路交通管理處罰條例第68條規定：「汽車駕駛人，因違
    反本條例及道路交通安全規則之規定，受吊銷駕駛執照處分
    時，吊銷其持有各級車類之駕駛執照。」該條文修正前，其
    原提案修正條文為：「汽、機車駕駛人，因違反本條例及道
    路交通安全規則之規定，受吊扣或吊銷駕駛執照處分時，吊
    扣或吊銷其違法或違規當時所駕駛車輛之駕駛執照。」立法
    理由略以：「原條文將違法或違規駕駛人所持有各級車類之
    駕駛執照一併吊扣或吊銷，失之過酷，影響人民工作及生活
    甚鉅，爰修正之」等語，是以其立法意旨在於違規行為對道
    路交通秩序之維持及道路交通安全已生較大之影響，故規定
    吊扣或吊銷其持有各級車類之駕駛執照，以限制其繼續駕車
    行駛道路之權利，其係屬駕駛行為之限制，並不因所持駕駛
    執照種類不同而有所差異。而最後通過之修正條文，係將道
    路交通管理處罰條例第68條原有條文中之「吊扣或」3字刪
    除各情，有立法院交通委員會94年10月5日台立交字第09424
    00153號函附道路交通管理處罰條例第68條審查報告可參（
    參立法院公報第94卷第70期第135至138頁）。則參照上開立
    法理由及立法經過，依修正後之條文，按上開規定受「吊銷
    駕照」處分者，仍維持吊銷其持有各級車類之駕駛執照，至
    於受「吊扣駕照」處分者，則僅「吊扣」其違法或違規當時
    所駕駛車輛之駕駛執照，不再吊扣其持有各級車類之駕駛執
    照，此觀之立法理由及立法經過至明（臺灣高等法院96年度
    交抗字第642號、臺灣高等法院臺中分院97年度交抗字第776
    號裁定意旨參照）。
四、經查：
  (一)本件異議人於97年7月28日20時28分許，駕駛車牌號碼SC-87
    10號自用小客貨車，在嘉義市○○○路與芳安路交岔路口，
    因酒精濃度超過規定標準，經嘉義市警察局員警當場舉發等
    情，為受處分人所不爭執，並有舉發違反道路交通管理事件
    通知單及裁決書各1份附卷可稽，足認受處分人確有上揭違
    規事實。
  (二)公路監理機關依道路交通安全規則第50條第1項發給汽車駕
    駛執照乃授益之行政處分，而駕駛不同車類汽車應取得各該
    類汽車駕駛執照，此觀道路交通安全規則第53條就各類汽車
    駕駛執照予以列舉可知。又為求行政管理之簡便性，基於「
    一人一照原則」，道路交通安全規則第61條規定：「汽車駕
    駛人取得高一級車類之駕駛資格者，應換發駕駛執照，並准
    其駕駛較低級車類之事輛，其規定如下：一、已領有聯結車
    駕駛者，得駕駛大客車、大貨車、代用大客車、大客貨兩用
    車、曳引車、小型車、輕型機器腳踏車。……。」此「換發
    」駕駛執照之授益處分形式上雖僅有一個，惟所授予之利益
    卻有多種，即同時賦予多項不同等級車類之駕駛資格，且各
    該不同等級車類駕駛資格客觀上亦非不可分，故不影響領取
    駕駛執照人換發前之原有權利。本件異議人領有職業聯結車
    駕駛執照，依前揭規定，自具備駕駛自用小客貨車資格。
  (三)本件異議人上開違規行為係發生於97年7月28日，自應適用
    修正後之道路交通管理處罰條例第68條規定，該條既已將「
    吊扣」等字刪除，依照上開說明，異議人受吊扣駕駛執照處
    分時，自不得再吊扣其持有各級車類之駕駛執照，故原處分
    機關於作成吊扣駕駛執照處分時，應就行為人所應吊扣之駕
    駛執照種類予以限定，始符合依法行政原則。而異議人為本
    件違規行為時，係駕駛自用小客貨車（普通小型車），揆諸
    前開說明，其依法所受之處分應為限制其駕駛普通小型車之
    權利，即應吊扣其普通小型車駕駛執照，自不能越級限制其
    駕駛職業聯結車之權利。
  (四)另公路機關因汽車駕駛人取得高一級車類之駕駛資格者，應
    換發駕駛執照，並准其駕駛較低級車類之車輛，而已領有職
    業聯結車駕駛執照者，得駕駛大客車、大貨車、小型車、輕
    型機器腳踏車，於現行實務上基於1人1照原則僅逐級核給汽
    車駕駛執照1張，致持有職業聯結車駕駛執照者，因駕駛普
    通小型車違規，而須吊扣普通小型車駕駛執照時，產生技術
    層面之困難，惟行政機關本應時時因應法令之變更，而精進
    其行政執行成效，斷不得因技術層面之困難，即置立法修正
    通過之條文不予遵守適用，甚或逾越比例原則，逕吊扣其持
    有各級車類之駕駛執照，侵害異議人之工作權，是此執行技
    術層面之問題，尚難據為原處分並無不當之理由，而苛求異
    議人容忍。
五、準此，原處分機關未考量道路交通管理處罰條例第68條規定
    之修正意旨與內涵，竟仍吊扣異議人職業聯結車駕駛執照，
    即有違誤。是本件異議為有理由，原處分關於裁處吊扣異議
    人職業聯結車駕駛執照12個月部分，自應由本院予以撤銷，
    並就撤銷部分改諭知如主文第2項所示之處罰。另職業聯結
    車駕駛執照結合普通小型車駕駛執照如何「吊扣」其中一部
    分，係屬執行方式之問題，但不能因執行稍有困難，即置立
    法修正通過之條文不予遵守適用。至原處分機關另裁處異議
    人罰鍰19,500元、施以道安講習部分，未經異議，業已確定
    ，本院即無由就此處分併予審酌，附此敘明。
六、據上論斷，應依道路交通管理處罰條例第87條第2項，道路
    交通案件處理辦法第20條規定，裁定如主文。
中    華    民    國    97    年    8     月    29    日
                  交通法庭  法  官    卓春慧
上列正本證明與原本無異。
如不服本裁定，應於裁定送達後5日內向本院提出抗告狀（應附
繕本）。
中    華    民    國    97    年    8     月    29    日
                            書記官    李玫娜


司法院資訊處製作；財團法人民間司法改革基金會備份。
